【裁判字號】    92,上易,2551
【裁判日期】    921017
【裁判案由】    妨害公務
【裁判全文】
臺灣高等法院刑事判決                          九十二年度上易字第二五五一號
    上  訴  人
    即  被  告  甲○○
    選任辯護人  陳長甫律師
右上訴人因妨害公務等案件，不服臺灣板橋地方法院九十二年度易字第二０八一號，
中華民國九十二年八月六日第一審判決（起訴案號：臺灣板橋地方法院檢察署九十二
年度偵字第一０八０六號），提起上訴，本院判決如左：
    主  文
原判決撤銷。
甲○○於公務員依法執行職務時，當場侮辱，處有期徒刑貳月，如易科罰金，以參佰
元折算壹日；又對於公務員依法執行職務時，施強暴，處有期徒刑陸月，如易科罰金
，以參佰元折算壹日，扣案之西瓜刀壹把沒收。應執行有期徒刑柒月，如易科罰金，
以參佰元折算壹日，扣案之西瓜刀壹把沒收。
    事  實
一、甲○○有賭博前科，執行完畢已逾五年。其在台北縣永和市○○路二三九號前擺
    局永和分局警備隊巡佐乙○○（起訴書誤載為黃世亮）、警員丙○○二人至該處
    巡邏，並執行違規攤販之取締勤務，因甲○○所擺設之水果攤佔用騎樓地，並以
    車號五Ｎ－四三一八號自小貨車佔用道路，遂上前告發。詎甲○○心生不滿，竟
    藉酒力（於下午六時四十二分測得其呼氣所含酒精濃度為每公升０．０三毫克，
    行為時未達心神喪失或精神耗弱之狀態）不服取締，即基於侮辱公務員之犯意，
    當場對正依法執行取締告發職務之乙○○以「幹你娘」之穢語辱罵之。嗣甲○○
    見乙○○不予理會仍低頭填寫告發單，竟另行基於妨害公務之犯意，返身自路旁
    五Ｎ︱四三一八號自小貨車上，取出其所有之西瓜刀一把，朝乙○○身上揮砍，
    適乙○○抬頭發覺，緊急閃避而未受傷，乙○○旋拔槍制止，甲○○始將西瓜刀
    丟下，警員丙○○在旁見狀，即上前以現行犯執行逮捕，甲○○乃續施強暴，強
    力反抗，而與丙○○發生扭打，致丙○○受有左手背挫、擦傷之傷害（傷害部分
    未經告訴），嗣經丙○○警員將其制服，並扣得甲○○所有供犯罪用之西瓜刀一
    把。
二、案經台北縣政府警察局永和分局報請台灣板橋地方法院檢察署檢察官偵查起訴。
      理  由
一、訊據上訴人即被告甲○○，坦承右揭犯罪事實，核與被害人乙○○、丙○○在原
    審指訴各情及目擊證人陳振隆在警詢中證述之情節相符，並有違反道路交通管理
    事件通知單一紙、天主教耕莘醫院永和分院診斷證明書一紙、丙○○受傷照片二
    張在卷可稽，且有被告所有供犯罪之西瓜刀一把扣案可證。據被害人乙○○、丙○○二人於原審法院證稱：當時係被告本人在看攤位，身上雖有酒味，但精神狀
    況還好，在警詢中應答都很正常等語（第一審卷第一六︱一七頁），衡諸被告於
    本案發生時既仍在店內作生意，其對外界事務應有完全之理解。且被告於同日下
    午六時四十二分測得呼氣所含酒精濃度每公升僅０．０三毫克，劑量甚低，有酒
    精濃度測定報告二紙附卷可按，以此推算，其行為時並未達心神喪失或精神耗弱
    之狀態。本案事證明確，被告之犯行，洵堪認定。
二、核被告所為，係犯刑法第一百四十條第一項之侮辱公務員罪、同法第一百三十五
    條第一項之妨害公務罪。被告雖對警員乙○○、丙○○先後施強暴，惟其持刀揮
    砍及拒捕扭打，係同地密接、連貫發生，先後實施之各動作，乃構成妨害公務行
    為之一部分，僅成立單純一罪，而非連續犯。被告所犯上開侮辱公務員及妨害公
    務二罪間，犯意各別，構成要件互殊，應分論併罰。
三、原判決以被告罪證明確，據以論罪科刑，固非無見，惟（一）被告對警員乙○○
    、丙○○施強暴，係成立單純一罪，已如前述，原判決論以連續犯，尚有未洽。
    （二）被告侮辱公務員罪部分，未及併為諭知易科罰金之折算標準，亦有未合。
    被告上訴意旨，以量刑過重，指摘原判決不當，雖無理由，惟原判決既有前揭可
    議之處，即無可維持，應予撤銷改判。爰審酌被告犯罪之動機、目的、手段，當
    場侮辱公務員，並持刀對代表國家執行公權力之警察人員暴力相向，藐視公權力
    ，幸被害人閃避得宜，始未釀成更大傷害，情節非輕，惟於本院審理時，尚知坦
    承犯行，深表悔悟，並向被害人丙○○、乙○○致歉，獲致諒解，有和解書二紙
    在卷可稽等一切情狀，分別量處如主文所示之刑，並定其執行刑及諭知易科罰金
    之折算標準。扣案之西瓜刀一把，係被告所有供犯罪所用之物，業經被告供明在
    卷，並依刑法第三十八條第一項第二款之規定宣告沒收。
四、公訴意旨另謂：被告於九十二年五月二十四日下午四時五十分許，在台北縣永和
    市○○路二三九號前，基於普通傷害之故意，對執行逮捕職務之警員丙○○反抗
    扭打，致警員丙○○受有左手背挫、擦傷之傷害，因認被告此部分行為，涉犯刑
    法第二百七十七條第一項之普通傷害罪。
五、按告訴乃論之罪，未經告訴或其告訴經撤回，或已逾告訴期間者，應諭知不受理
    之判決，刑事訴訟法第三百零三條第三款定有明文。查本件被告被訴於右揭時、
    地傷害警員丙○○之行為，起訴書認係觸犯刑法第二百七十七條第一項之普通傷
    害罪，依同法第二百八十七條前段之規定，須告訴乃論。惟本院遍查卷證資料，
    被害人丙○○並未對被告提起傷害告訴，且被害人丙○○於原審審理中亦表明未
    對被告訴究此部分犯行（第一審卷第十七頁），是本案被告被訴普通傷害罪之訴
    追條件不備，依照首開說明，本應對此部分犯行為不受理之判決，惟公訴人認被
    告此部分之犯行，與前揭妨害公務罪科刑部分，為想像競合犯，屬裁判上一罪，
    有不可分之關係，爰不另為不受理之諭知。
據上論斷，應依刑事訴訟法第三百六十九條第一項前段、第三百六十四條、第二百九
十九條第一項前段，刑法第一百四十條第一項、第一百三十五條第一項、第四十一條
第一項前段、第五十一條第五款、第三十八條第一項第二款，罰金罰鍰提高標準條例
第一條前段、第二條，判決如主文。
本案經檢察官沈世箴到庭執行職務。
中      華      民      國    九十二    年      十      月     十七     日
                                臺灣高等法院刑事第九庭
                                    審判長法  官  李  文  成
                                          法  官  官  有  明
                                          法  官  洪  曉  能
右正本證明與原本無異。
不得上訴。
                                          書記官  劉  文  美
中      華      民      國    九十二    年      十      月     十七     日
附錄：本案論罪科刑法條全文
刑法第一百四十條
於公務員依法執行職務時，當場侮辱，或對於其依法執行之職務公然侮辱者，處六月
以下有期徒刑、拘役或一百元以下罰金。
對於公署公然侮辱者亦同。
刑法第一百三十五條
對於公務員依法執行職務時，施強暴脅迫者，處三年以下有期徒刑、拘役或三百元以
下罰金。
意圖使公務員執行一定之職務或妨害其依法執行一定之職務或使公務員辭職，而施強
暴脅迫者，亦同。
犯前二項之罪，因而致公務員於死者，處無期徒刑或七年以上有期徒刑；致重傷者，
處三年以上、十年以下有期徒刑。


司法院資訊處製作；財團法人民間司法改革基金會備份。
